臺灣高等法院臺中分院刑事判決
110年度上訴字第1468號
上  訴  人  臺灣彰化地方檢察署檢察官  
被      告  朱峻霆（原名:朱敏誠）



指定辯護人  本院公設辯護人陳秋靜
上列上訴人因被告偽造有價證券等案件，不服臺灣彰化地方法院
110年度訴字第204號中華民國110年5月18日第一審判決（起訴案
號：臺灣彰化地方檢察署108年度偵字第6952號），提起上訴，
本院判決如下：
    主      文
原判決關於朱峻霆部分撤銷。
朱峻霆共同犯行使偽造私文書罪，處有期徒刑捌月；又共同犯偽
造有價證券罪，處有期徒刑貳年肆月。應執行有期徒刑貳年捌月
。
扣案偽造之本票壹紙、如附表所示偽造之「邱永發」署押（不含
附表編號1盜蓋印章之印文），均沒收；未扣案之犯罪所得新臺
幣柒拾伍萬元沒收，於全部或一部不能沒收或不宜執行沒收時，
追徵其價額。
    事實及理由
壹、犯罪事實：
  朱峻霆（原名:朱敏誠）於民國107年3月間，因經營公司需錢
    孔急，找林文彬（原名林耿立，業經原審分別判處有期徒刑
    5月、1年7月確定）商量，因而得知林文彬認識一地主邱永
    發，朱峻霆、林文彬明知邱永發並無出售其所有之彰化縣○○
    鄉○○段000地號土地及坐落其上之彰化縣○○鄉○○路000巷000
    號建物（下稱系爭土地及建物）之意，亦未委託林文彬出售
    系爭土地及建物，朱峻霆竟與林文彬共同意圖為自己不法之
    所有，而基於詐欺取財、偽造署押、盜用印章、偽造私文書
    進而行使之犯意聯絡，先由林文彬於107年3月15日前不詳時
    間、地點，未經邱永發之同意及授權，於附表編號1所示之
    土地房屋買賣契約書上，盜用邱永發先前所交付之印章蓋印
    其上，另偽造「邱永發」之署名及指印（盜用及偽造枚數如
    附表編號1所示），用以表示邱永發欲以新臺幣（下同）300
    萬元出售系爭土地及建物之意思，另於林文彬先前自邱永發
    處取得附表編號4、5所示系爭土地及建物之所有權狀影本上
    ，分別註記「與正本相符無誤」後，偽造「邱永發」之署名
    及指印各1枚，用以表示系爭土地及建物之所有權狀之影本
    與正本相符，且係由邱永發提供之意，而偽造私文書後，由
    朱峻霆於107年3月15日上午11時許，撥打電話予郭枝芳謊稱
    ：友人邱永發積欠伊150萬元，有簽立150萬元本票乙紙，邱
    永發無法還款，但有土地要以300萬元出售，伊急需用錢軋
    票，故會請林文彬協助帶看土地等語，再由林文彬於同日下
    午與郭枝芳會面，共同前往系爭土地查看，林文彬並向郭枝
    芳出示附表編號1、4、5所示偽造之私文書而行使之，致郭
    枝芳陷於錯誤，認為邱永發確實欲以300萬元出售系爭土地
    及建物，因而指示劉涼池代為匯付定金至朱峻霆指定之帳戶
    ，劉涼池遂陸續於同日下午3時51分、3時59分，在上海商業
    儲蓄銀行（下稱上海銀行）天母分行，匯款50萬元至朱敏誠
    申辦之中華郵政股份有限公司（下稱郵局）帳號0000000000
    0000號帳戶，及匯款100萬元至冠森庭園景觀工程有限公司
    （下稱冠森公司）申辦之臺灣中小企業銀行帳號0000000000
    0號帳戶，以清償朱峻霆對冠森公司之債務，朱峻霆因而詐
    得50萬元及獲得100萬元債務清償之不法利益，足以生損害
    於郭枝芳、邱永發。朱峻霆隨後交付20萬元予林文彬作為報
    酬。
  郭枝芳於匯款完成後，即催促林文彬偕同邱永發辦理土地過
    戶，並要求朱峻霆出示邱永發欠款所簽發之本票，朱峻霆、
    林文彬為免事跡敗露，遂另行起意，共同基於意圖供行使之
    用而偽造有價證券、偽造私文書進而行使之犯意聯絡，由朱
    峻霆指示林文彬於不詳時、地，未經邱永發同意及授權，在
    票號WG0000000號、票面金額150萬元、發票日106年6月9日
    之本票上偽造邱永發之署名1枚、指印4枚，並填載邱永發之
    身分證字號，而偽造本票1紙，並由林文彬聯繫賴政憲，要
    求賴政憲假扮地主邱永發拍攝簽約影片，並允諾交付5,000
    元之報酬予賴政憲（賴政憲未據起訴），朱峻霆、林文彬並
    於翌日即3月16日下午某時許，至位於彰化縣彰化市之「邱
    碧玉代書事務所」與郭枝芳碰面，交付附表編號1所示偽造
    之土地房屋買賣契約書予郭枝芳簽約，林文彬再謊稱地主欲
    更改簽約地點，並於同日晚間，與賴政憲共同前往彰化縣大
    村鄉某統一超商，賴政憲明知其未經邱永發同意及授權，竟
    與林文彬、朱峻霆共同基於偽造私文書進而行使之犯意聯絡
    ，依林文彬指示在附表編號2所示之「土地買賣賠償協定書
    」2紙，各偽造「邱永發」之署名及指印（偽造枚數如附表
    編號2所示），用以表示邱永發委託林文彬辦理系爭土地及
    建物買賣契約簽約一事，如未依約完成簽約手續，願賠償郭
    枝芳訂金及違約金共計300萬元之意，另於附表編號3所示之
    委託書上偽造「邱永發」之署名及指印（偽造枚數如附表編
    號3所示），用以表示邱永發授權林文彬代為辦理系爭土地
    及建物買賣過戶事宜，而偽造上開3份私文書，並拍攝賴政
    憲佯裝邱永發簽署上揭文書之影片，朱峻霆則駕車搭載郭枝
    芳前往上揭超商附近觀看賴政憲簽約後，將上揭影片傳送予
    郭枝芳、並將上揭本票、「土地買賣賠償協定書」、「委託
    書」交付郭枝芳而行使之，足以生損害於郭枝芳、邱永發。
  案經郭枝芳訴由彰化縣警察局北斗分局報告臺灣彰化地方檢
    察署檢察官偵查起訴。
貳、認定犯罪事實所憑證據及理由：
  證據能力部分：
    ㈠按被告以外之人於審判外之陳述，雖不符刑事訴訟法第159
      條之1至第159條之4之規定，而經當事人於審判程序同意
      作為證據，法院審酌該言詞陳述或書面陳述作成時之情況
      ，認為適當者，亦得為證據。當事人、代理人或辯護人於
      法院調查證據時，知有第159條第1項不得為證據之情形，
      而未於言詞辯論終結前聲明異議者，視為有前項之同意，
      刑事訴訟法第159條之5定有明文。又刑事訴訟法第159條
      之5規定之傳聞例外，乃基於當事人進行主義中之處分主
      義，藉由當事人等「同意」之此一處分訴訟行為與法院之
      介入審查其適當性要件，將原不得為證據之傳聞證據，賦
      予其證據能力。本乎程序之明確性，其第一項經當事人於
      審判程序同意作為證據者，當係指當事人意思表示無瑕疵
      可指之明示同意而言，以別於第二項之當事人等「知而不
      為異議」之默示擬制同意。當事人已明示同意作為證據之
      傳聞證據，並經法院審查其具備適當性之要件者，若已就
      該證據實施調查程序，即無許當事人再行撤回同意之理，
      以維訴訟程序安定性、確實性之要求。此一同意之效力，
      既因當事人之積極行使處分權，並經法院認為適當且無許
      其撤回之情形，即告確定，即令上訴至第二審或判決經上
      級審法院撤銷發回更審，仍不失其效力，最高法院100年
      度台上字第3677號判決意旨參照。查：本案所引用下列被
      告以外之人於審判外之言詞或書面陳述，被告朱峻霆（下
      稱被告）、檢察官、辯護人於原審準備程序均同意有證據
      能力（見原審卷第70頁），此一同意之效力，既因當事人
      之積極行使處分權，並經法院認為適當且無許其撤回之情
      形，即告確定，即令上訴至第二審，仍不失其效力，且審
      酌上開傳聞證據作成時，並無違法不當或證明力明顯過低
      之瑕疵，認為以之作為本案之證據亦屬適當，是上揭傳聞
      證據自具有證據能力。
    ㈡其餘本案判決所引用之非供述證據，均係依法定程序合法
      取得，並與本案均具有關聯性，且業經本院依法踐行調查
      證據程序，檢察官、被告、辯護人亦表示不爭執其證據能
      力，且查無依法應排除其證據能力之情形，是該等證據亦
      有證據能力。
  得心證之理由：
    ㈠上揭犯罪事實，業據被告於原審及本院審理時均坦承不諱
      （見原審卷第120至122頁、本院卷第107、181、182頁）
      ；核與證人即同案被告林文彬於警詢、偵訊及原審審理時
      、證人即告訴人郭枝芳於警詢及偵訊中、證人賴政憲於警
      詢時及偵訊中、證人即冠森公司負責人郭瓊瑩、證人即被
      害人邱永發於警詢時證述之情節相符（見偵卷一第19至23
      、26、55至58、67至73、75、77頁、偵卷二第51至54、99
      至103頁、123至125、163、164頁、偵卷三第39至44頁、
      原審卷第119至122、124頁 ），並有附表所示土地房屋買
      賣契約書、土地買賣賠償協定書、委託書、系爭土地及建
      物所有權狀彩色影本、偽造之本票、錄影光碟暨譯文及擷
      取照片、通訊軟體LINE對話紀錄、上海銀行匯出匯款申請
      書（回條聯）、公示資料查詢服務-財政部稅務入口網列
      印資料、郵局108年7月25日儲字0000000000號函附帳戶資
      料、苗木買賣契約書、冠森公司支票影本9紙、LINE通話
      錄音檔暨告訴人製作之LINE音檔譯文等件在卷可稽（見偵
      卷一第139、141、143、151、153、155、157、159至160
      、161至175、179至199、201、203至205、207、偵卷二第
      41至43、75至85、87至91、179至239、243至255、265至2
      76、279至285頁、偵卷三第3至16頁），足認被告自白與
      犯罪事實相符。
    ㈡按刑法上所謂署押，乃指於紙張或物體上簽署姓名或其他
      符號，以表示其承認該文書之效力，與印文有同一之作用
      。至文書內有書寫他人姓名之情形，乃為敘事之方便，縱
      未經該他人授權書寫，既非表示該他人簽名之意思，即不
      生偽造署名之問題；且簽名雖為署押之一種，而署押係指
      在物體上署名或簽押，用以證明一定之意思表示，或一定
      之事實者而言，如僅書寫姓名以資識別，而非證明一定意
      思表示或一定事實，且亦非表示本人簽名之意思者，則不
      生偽造署名之問題；刑法上之偽造署押罪，係指單純偽造
      簽名、畫押而言，若在制式之書類上偽造他人簽名，已為
      一定意思表示，具有申請書或收據等類性質者，則係犯偽
      造文書罪 (該偽造署押為偽造文書之部分行為不另論罪) 
      。又在申請書類之姓名欄填寫申請人姓名，僅在識別何人
      申請，並非表示本人簽名之意思，尚不生偽造署押問題，
      該填載自不得依刑法第219條諭知沒收（最高法院85年度
      台上字第1549號、83年度台上字第844號、85年度台非字
      第146號刑事判決意旨參照）。從而：
　　　⒈附表編號1土地房屋買賣契約書之本文第1行「邱永發」
        姓名上蓋印之指印及其下盜用「邱永發」印章之印文，
        附表編號2土地買賣賠償協定書2份之本文第1、2、4、7
        、11行「邱永發」姓名上蓋印之指印，附表編號3委託
        書之本文第1行「邱永發」姓名上蓋印之指印，均係在
        確認該份文書係邱永發所製作，與簽名有同一效力，及
        附表編號1土地房屋買賣契約書「出賣人甲方」欄「邱
        永發」之署名、指印及印文，附表編號2土地買賣賠償
        協定書2份「立書人」欄「邱永發」之署名及指印，附
        表編號3委託書「立委託人」及「住址」欄「邱永發」
        之署名及指印，則具有表彰係邱永發本人簽名意思之署
        押，自應認係偽造之署押及盜用印章。
　　　⒉被告於附表編號4、5所示系爭土地及建物之所有權狀影
        本上，分別註記「與正本相符無誤」後，偽造「邱永發
        」之署名及指印各1枚，用以表示系爭土地及建物之所
        有權狀之影本與正本相符，且係由邱永發提供之意，自
        應構成偽造私文書罪。
　　　⒊被告於附表編號1土地房屋買賣契約書之本文第1行、編
        號2土地買賣賠償協定書2份之本文第1、2、4、7、11行
        、編號3委託書之本文第1行書寫之「邱永發」姓名，因
        均非簽章欄之簽名，而僅為上開文件內容單純人別識別
        之填寫，尚難認具有署名之性質。
　　　⒋附表編號1所示土地房屋買賣契約書第5、6條中間（見偵
        卷二第11頁）及最末頁「中華民國一○七年三月十五日
        」左側（見偵卷二第13頁）雖蓋有3枚指印，然上開指
        印為何人蓋印尚屬不明，且並未具有表彰被害人簽名意
        思，尚難認係偽造之署押，附此敘明。
    ㈢綜上所述，本案事證明確，被告上開犯行，均堪以認定，
      應依法論科。
叁、論罪科刑之理由：　　
  被告行為後，刑法第201條業於108年12月25日修正公布，於
    同年12月27日起生效施行，修正後條文僅就罰金刑部分依刑
    法施行法第1條之1第2項前段規定，將罰金數額提高為30倍
    ，使兩者規定一致，故修正前後之結果並無二致，不生新舊
    法比較問題，而應依一般法律適用原則，逕適用裁判時之法
    律即修正後之刑法第201條之規定，先予敘明。
  犯罪事實部分：
　　㈠郭枝芳受被告及林文彬詐欺而匯款至冠森公司之帳戶，係
      為清償被告對冠森公司之債務，被告因而獲得債務清償之
      不法利益，是核被告就犯罪事實所為，係犯刑法第339條
      第1項之詐欺取財罪、同條第2項之詐欺得利罪、同法第21
      6條、第210條之行使偽造私文書罪。起訴意旨認被告所為
      係犯刑法第339條第1項之詐欺取財罪，容有誤會，然起訴
      之基礎事實同一，且經本院依法告知被告及辯護人上開罪
      名（見本院卷第174頁），保障被告之防禦權，爰依法變
      更應適用之法條。
　　㈡按數行為於同時同地或密切接近之時地實施，侵害同一之
      法益，各行為之獨立性極為薄弱，依一般社會健全觀念，
      在時間差距上，難以強行分開，在刑法評價上，以視為數
      個舉動之接續施行，合為包括之一行為予以評價，較為合
      理，則屬接續犯，而為包括之一罪（最高法院86年台上字
      第3295號判例要旨參照）。被告與林文彬共同冒用邱永發
      名義，先後偽造附表編號1、4、5所示私文書之行為，均
      係利用同一機會，在同一時段就同一犯罪構成要件之事實
      ，僅係基於單一之犯意，接續數次數次偽造私文書犯罪之
      行為，亦即係一個犯罪行為接續進行，而侵害同一法益之
      情形，應為接續犯。被告於附表編號1、4、5所示私文書
      上偽造署押、印文之行為，係偽造私文書之部分行為，被
      告偽造附表編號1、4、5所示私文書之低度行為，為行使
      上揭私文書之高度行為所吸收，均不另論罪。
　　㈢被告與林文彬就上揭犯行，有犯意聯絡及行為分擔，應論
      以共同正犯。
　　㈣被告以一行為觸犯行使偽造私文書及詐欺取財、詐欺得利
      犯行，為想像競合犯，應依刑法第55條之規定，從一重之
      行使偽造私文書罪處斷。
　犯罪事實部分：
　　㈠核被告犯罪事實所為，係犯刑法第201條第1項之意圖供行
      使之用，而偽造有價證券罪、同法第216條、第210條之行
      使偽造私文書罪。
　　㈡被告與林文彬、賴政憲共同冒用邱永發名義，先後偽造附
      表編號2、3所示之私文書，均係利用同一機會，在同一時
      段就同一犯罪構成要件之事實，僅係基於單一之犯意，接
      續數次偽造私文書犯罪之行為，亦即係一個犯罪行為接續
      進行，而侵害同一法益之情形，應為接續犯。被告於土地
      買賣賠償協定書、委託書上偽造署押之行為，係偽造私文
      書之部分行為，被告偽造土地買賣賠償協定書、委託書私
      文書之低度行為，為行使上揭私文書之高度行為所吸收，
      均不另論罪。再被告在本票上偽造署押之行為，係偽造有
      價證券之部分行為，被告行使偽造有價證券之低度行為，
      為偽造有價證券之高度行為所吸收，均不另論罪。
　　㈢被告與林文彬就偽造有價證券犯行，被告與林文彬、賴政
      憲就行使偽造文書之犯行，有犯意聯絡及行為分擔，應論
      以共同正犯。
　　㈣被告以一行為觸犯偽造有價證券罪、行使偽造私文書罪，
      為想像競合犯，應依刑法第55條之規定，從一重之偽造有
      價證券處斷。
　被告前述犯罪事實所犯行使偽造私文書罪、犯罪事實所犯
    偽造有價證券罪之犯行，犯意各別、行為互殊，應予分論併
    罰。　
　再按犯罪之情狀顯可憫恕，認科以最低刑度仍嫌過重者，得
    酌量減輕其刑，刑法第59條定有明文。所謂「顯可憫恕」，
    係指被告之犯行有情輕法重之情，客觀上足以引起一般人同
    情，處以法定最低刑度仍失之過苛，尚堪憫恕之情形而言。
    查偽造有價證券罪之立法意旨在維護市場秩序，保障交易信
    用，其法定刑為3年以上10年以下有期徒刑，核屬重刑之罪
    ；然行為人偽造有價證券之動機不一，主觀惡性、客觀手段
    情節、所生實害等犯罪情狀未必相同，或有為求滿足個人物
    慾，大量偽造有價證券以之販賣或詐欺而擾亂金融秩序之經
    濟犯罪，或有因一時財務週轉不靈，供作調借現金或借款之
    收據憑證之用，故行為人偽造有價證券所造成危害社會金融
    秩序之程度因個案而異，各有不同。查被告因需錢孔急，一
    時失慮，與林文彬共同以詐術使郭枝芳受騙匯款後，為免事
    跡敗露，復指示林文彬冒用「邱永發」之名義簽發票號WG00
    00000號、票面金額150萬元之本票1紙以行使之，被告所為
    與藉偽造有價證券行為以擾亂票據正常流通之重大經濟犯罪
    行為應屬有間；又被告事後已賠償郭枝芳30萬元，業經郭枝
    芳於本院審理時陳述在卷（見本院卷第184頁）。是考量其
    等犯罪情節，倘處以法定本刑之最低刑度有期徒刑3年，仍
    屬過重，故被告犯罪情狀確有可憫恕之處，爰依刑法第59條
    之規定，酌減其刑。
　原審關於被告犯行使偽造私文書及偽造有價證券犯行，事證
    明確，應依法論科，固非無見。惟：
　　㈠被告與林文彬於附表編號4、5所示系爭土地及建物之所有
      權狀影本上，分別註記「與正本相符無誤」後，各偽造「
      邱永發」之署名及指印各1枚，用以表示系爭土地及建物
      之所有權狀之影本與正本相符，且係由邱永發提供之意，
      隨後持之向郭枝芳行使，被告就此部分應構成行使偽造私
      文書罪，原審判決認此部分僅構成偽造署押罪，容有未洽
      。
　　㈡被告於附表編號1土地房屋買賣契約書之本文第1行、編號2
      土地買賣賠償協定書2份之本文第1、2、4、7、11行、編
      號3委託書之本文第1行書寫之「邱永發」姓名，因均非簽
      章欄之簽名，而僅為上開文件內容之一般所謂單純人別識
      別之填寫，尚難認具有署名之性質，原審認上開書寫之「
      邱永發」姓名，係被告偽造之署押，並依刑法第219條予
      以宣告沒收，尚有違誤。
　　㈢被告令告訴人匯款100萬元至冠森公司帳戶，係為清償其對
      冠森公司之債務，就此部分應構成詐欺得利罪，原審判決
      認此部分係構成詐欺取財罪，亦有未合。
　　㈣賴政憲明知其並非邱永發，亦未經邱永發授權或同意，為
      取得5,000元之報酬，冒用邱永發名義，於附表編號2、3
      所示之文件上，偽造「邱永發」之署名及指印，而偽造附
      表編號2、3所示之私文書，賴政憲顯有偽造文書之犯意甚
      明，而與被告、林文彬有犯意聯絡及行為分擔，原審判決
      認賴政憲就偽造附表編號2、3所示私文書犯行部分均不知
      情，容有違誤。
　　㈤原審判決就郭枝芳尚未受償之犯罪所得，未予宣告沒收，
      亦有未當。
　　㈥被告於本案係居於主導犯行之角色，詐取金額非低，於林
      文彬犯後欲向郭枝芳坦承犯行時，阻止林文彬，犯後復於
      偵查及原審準備程序中否認部分犯行，嗣於原審審理時始
      坦承全部犯行，雖與郭枝芳達成調解，然於原審宣告緩刑
      後，未依調解程序筆錄履行，實難認被告有依調解程序筆
      錄履行之誠意及決心，漠視郭枝芳之權益，原審量刑確屬
      過輕。檢察官上訴認原審判決對被告宣告緩刑諭知，難收
      其預期效果，且原審量刑過輕等語，為有理由，且原審判
      決另有前述可議之處，自應由本院撤銷改判。
　爰審酌被告不循正當途徑賺取所得，為貪圖不法利益，冒用
    邱永發之名義偽造上開私文書及有價證券且持向郭枝芳行使
    ，以此施用詐術方式騙取郭枝芳財物，致生損害於郭枝芳及
    邱永發，所為實不足取，郭枝芳遭詐騙之金額高達150萬元
    ，損失非輕，嗣後復以行使偽造文書、偽造有價證券之方式
    掩飾詐欺犯行，一錯再錯，惡性非輕，及被告於偵查及原審
    準備程序時否認部分犯行，於原審審理時始坦承全部犯行，
    犯後僅賠償郭枝芳30萬元之犯後態度，並衡酌其犯罪手段、
    動機、目的、生活狀況及智識程度等一切情狀（見本院卷第
    182頁），分別量處如主文第2項所示之刑，及定其應執行之
    刑。又本院所宣告之刑已逾有期徒刑2年，依法不得宣告緩
    刑，併此說明。
　沒收部分：
　　㈠按刑法沒收犯罪所得，本質上是一種準不當得利的衡平措
      施，藉由沒收犯罪所得以回復犯罪發生前之合法財產秩序
      狀態。因刑事不法行為而取得被害人財產，該財產一旦回
      歸被害人，就已充分達到排除不法利得，並重新回復到合
      法財產秩序的立法目的。共同正犯中一人或數人事後與被
      害人達成和解，並全部賠付，而求償或沒收擇一實現，同
      樣可滿足「排除犯罪不法利得」之規範目的，如已優先保
      障被害人之求償權且已實際取得，就等同「合法發還被害
      人」之情形，不應再對未參與和解賠付之其他共同正犯宣
      告沒收或追徵。否則，一概宣告沒收，日後判決確定後，
      檢察官為沒收之執行時，因被害人已完全受償，不得再依
      刑事訴訟法相關規定，請求發還檢察官執行追徵之上開所
      得，國家反而因行為人不法犯罪，坐享犯罪所得；或共同
      正犯中已賠償之人基於民事內部關係，向未賠償之人請求
      ，對後者形同雙重剝奪；又基於「任何人不得保有不法行
      為之獲利」原則，對於因犯罪造成之財產利益不法流動，
      應藉由「沒收犯罪利得」法制，透過類似不當得利之衡平
      措施，使之回歸犯罪發生前的合法財產秩序狀態。從而若
      被害人因犯罪受害所形成之民事請求權實際上已獲全額滿
      足，行為人亦不再享有因犯罪取得之財產利益，則犯罪利
      得沒收之規範目的已經實現，自無庸宣告犯罪利得沒收、
      追徵。惟若被害人就全部受害數額與行為人成立調（和）
      解，然實際上僅部分受償者，其能否確實履行償付完畢既
      未確定，縱被害人日後可循民事強制執行程序保障權益，
      因刑事訴訟事實審判決前，尚未實際全數受償，該犯罪前
      之合法財產秩序狀態顯未因調（和）解完全回復，行為人
      犯罪利得復未全數澈底剝奪，則法院對於扣除已實際給付
      部分外之其餘犯罪所得，仍應諭知沒收、追徵，由被害人
      另依刑事訴訟法第473條第1項規定聲請發還，方為衡平，
      最高法院108年度台上字第672、821號刑事裁判要旨可資
      參照。本案郭枝芳因遭被告及林文彬詐欺而匯款150萬元
      至被告所指定之上開帳戶，清償被告對冠森公司之債務10
      0萬元，被告取得50萬元後，另交付20萬元予林文彬，冠
      森公司嗣後亦與被告訂立苗木買賣契約，並因而將100萬
      元交予被告等情，業據林文彬、郭瓊瑩於警詢時陳述在卷
      （見偵卷一第21、83頁），則被告本案犯罪所得應為130
      萬元。又林文彬與郭枝芳於偵查中達成和解，賠償郭枝芳
      45萬元，有和解書附卷可參（見偵卷二第137頁），被告
      亦已依調解程序筆錄給付30萬元予郭枝芳，故被告及林文
      彬犯罪所得75萬元業已合法發還郭枝芳，就該部分自無庸
      宣告犯罪利得沒收、追徵，爰就被告其餘未經償還郭枝芳
      之犯罪所得75萬元，諭知宣告沒收，於全部或一部不能沒
      收或不宜執行沒收時，追徵其價額。
　　㈡次按偽造之有價證券，不問屬於犯人與否，沒收之；偽造
      之印章、印文或署押，不問屬於犯人與否，沒收之，刑法
      第205條、第219條分別定有明文，此屬同法第38條第2項
      但書所稱之特別規定，自應優先適用。是被告與林文彬偽
      造之本票1紙（附於偵卷一第151頁），及被告與林文彬、
      賴政憲共同於附表所示文書上偽造之「邱永發」署名及指
      印，依上開規定，均宣告沒收。至附表編號1所示文件上
      「邱永發」之印文，係被告盜用邱永發印章蓋用印文，而
      非偽造印文，業據林文彬供述在卷（見偵卷二第101頁）
      ，該印文係屬真正，非屬偽造印章之印文（最高法院48年
      度台上字第113號、83年度台上字第6422號判決意旨參照
      ），爰不諭知沒收。
肆、適用之法律：
    依刑事訴訟法第369條第1項前段、第364條、第299條第1項 
    前段、第300條，判決如主文。
本案經檢察官鄭安宇提起公訴，檢察官吳宗穎提起上訴，檢察官
李芳瑜到庭執行職務。　　
中　　華　　民　　國　　110 　年　　12　　月　　30　　日
            刑事第三庭    審判長法　官  楊  真  明
　　　　　　　　　　　　        法　官  李  明  鴻
　　　　　　　　　　　　　      法　官  楊  欣  怡
以上正本證明與原本無異。
如不服本判決應於收受送達後20日內向本院提出上訴書狀，其未
敘述上訴理由者，並得於提起上訴後20日內向本院補提理由書（
均須按他造當事人之人數附繕本）「切勿逕送上級法院」。因疫
情而遲誤不變期間，得向法院聲請回復原狀。

                                書記官  孫  銘  宏
　　　　　　　　　　　　　　　　
中　　華　　民　　國　　110 　年　　12　　月　　30　　日

附錄本案論罪科刑法條：
中華民國刑法第339條
意圖為自己或第三人不法之所有，以詐術使人將本人或第三人之
物交付者，處5年以下有期徒刑、拘役或科或併科50萬元以下罰
金。
以前項方法得財產上不法之利益或使第三人得之者，亦同。
前二項之未遂犯罰之。
中華民國刑法第210條
偽造、變造私文書，足以生損害於公眾或他人者，處5年以下有
期徒刑。
中華民國刑法第216條
行使第210條至第215條之文書者，依偽造、變造文書或登載不實
事項或使登載不實事項之規定處斷。
中華民國刑法第217條
偽造印章、印文或署押，足以生損害於公眾或他人者，處3年以
下有期徒刑。
盜用印章、印文或署押，足以生損害於公眾或他人者，亦同。
中華民國刑法第201條
意圖供行使之用，而偽造、變造公債票、公司股票或其他有價證
券者，處3年以上10年以下有期徒刑，得併科9萬元以下罰金。
行使偽造、變造之公債票、公司股票或其他有價證券，或意圖供
行使之用而收集或交付於人者，處1年以上7年以下有期徒刑，得
併科9萬元以下罰金。
附表：　　
編號 偽造之文件名稱 偽造、盜用署押之內容及數量 出處 1 土地房屋買賣契約書 ①第1頁第1行「出賣人邱永發」後盜蓋「邱永發」印章之印文1枚，偽造「邱永發」之指印1枚。 ②最末頁「出賣人甲方」欄下方盜蓋「邱永發」印章之印文1枚，偽造「邱永發」之署名、指印各1枚。 扣押物品清單 2 土地買賣賠償協定書2紙 第1、2、4、7、11行「邱永發」後偽造「邱永發」之指印各6枚，及「立書人」欄後偽造「邱永發」之署名、指印各1枚 偵卷㈠第139、141頁 3 委託書 第1行「邱永發」後偽造「邱永發」之指印1枚，及「立委託人」欄後偽造「邱永發」之署名、指印各1枚，「住址」欄後偽造「邱永發」之指印1枚 偵卷㈠第143頁 4 土地所有權狀彩色影本 「邱永發」之署名及指印各1枚 偵卷㈠第153頁 5 建物所有權狀彩色影本 「邱永發」之署名及指印各1枚 偵卷㈠第155頁